【裁判字號】    92,訴,24
【裁判日期】    920225
【裁判案由】    妨害投票等
【裁判全文】
臺灣臺北地方法院刑事判決                            九十二年度訴字第二四號
    公  訴  人  臺灣臺北地方法院檢察署檢察官
    被      告  乙○○  男  六.
                甲○○  男  四.
右列被告因妨害投票等案件，經檢察官聲請以簡易判決處刑（九十一年度偵字第一二
一二０號），本院認為不宜以簡易判決處刑，改以通常程序判決如左：
    主  文
乙○○共同以非法之方法，使投票發生不正確之結果，處有期徒刑肆月，如易科罰金
以佰元折算壹日，褫奪公權壹年。緩刑參年。
甲○○共同以非法之方法，使投票發生不正確之結果，處有期徒刑貳月，如易科罰金
以佰元折算壹日，褫奪公權壹年。緩刑貳年。
    事  實
一、乙○○曾因違反山坡地保育利用條例案件，經法院判處有期徒刑七月，於民國（
    下同）八十五年三月六日執行完畢（未構成累犯），猶不知悔改，乙○○復係九
    十一年度公職人員選舉登記烏來鄉第四選區鄉民代表候選人，為達勝選目的，竟
    與甲○○共同基於以虛報戶籍遷入以妨害投票正確性之犯意聯絡，由甲○○提供
    不知情之其子陳瑞昇（已另為不起訴處分）與其之遷移戶籍所需證件，再由乙○
    ○於九十年十二月二十八日向戶政事務所虛報遷入戶籍手續，將甲○○、陳瑞昇
    遷入台北縣烏來鄉福山村李茂岸十一號，而實際並未居住該址，致戶政事務所將
    此不實事項編入該村選舉人名冊並公告確定，乙○○、甲○○、陳瑞昇等人並於
    九十一年六月八日完成九十一年度烏來鄉第四選區之投票選舉，致該次選舉之得
    票數發生不正確結果，足以生損害於該管戶政機關、選舉委員會、烏來鄉第四選
    區其他候選人及選民之權利。甲○○於前開選舉後，旋於九十一年六月十二日將
    其子陳瑞昇與其之戶籍遷回臺北市○○區○○街二段二十一巷三十五號十樓之六
    。
二、案經臺北縣政府警察局新店分局報請臺灣臺北地方法院檢察署檢察官偵辦並聲請
    以簡易判決處刑。
    理  由
一、訊據被告乙○○對於右揭犯行坦承不諱，核與被告甲○○之自白相互符合，復有
    臺北縣第十七屆鄉鎮市民代表、村里長選舉選務工作進行程序表、烏來鄉選民代
    表候選人名單、當選人名單、臺北縣警察局新店分局執行九十一年鄉鎮市民代表
    競選總部、服務處、後援會及住居所調查表、臺北縣烏來鄉福山村異常遷入人口
    一覽表、被告乙○○、甲○○、陳瑞昇之國民身分證、遷入戶籍登記申請書、被
    告甲○○、陳瑞昇遷回戶籍資料、戶籍謄本、法務部戶役政連結作業系統等影本
    在卷可資佐證，被告二人犯行，足堪認定。
二、核被告二人所為係犯刑法第一百四十六條第一項之妨害投票罪。被告二人有犯意
    之聯絡及行為之分擔，應論以共同正犯。公訴人另認被告上開行為亦涉犯刑法第
    二百十四條使公務員登載不實事項於公文書罪，惟按刑法第二百十四條所謂使公
    務員登載不實事項於公文書罪，須一經他人聲明或申報，公務員即有登載之義務
    ，並依其所為之聲明或申報予以登載，而其登載之內容又屬不實之事項，始足構
    成。若其所為聲明或申報，公務員尚須為實質之審查以判斷其真實與否，始得為
    一定之記載者，即非本罪所稱之使公務員登載不實，自無成立刑法第二百十四條
    罪責之可能。戶籍法第二十五條、五十四條、五十六條規定：戶籍登記事項自始
    不存在或自始無效時，應為撤銷之登記，故意為不實之申請者，由戶政事務所處
    罰之；次依同法第四十七條第三、四、五項、同法施行細則第十三條第一項第九
    款、第二項、第十五條之規定，戶籍遷徙登記之申請，應於事件發生或確定後三
    十日內為之，申請人應於申請時提出證明遷徙事實之文件，由戶政機關查驗核實
    後為之。足徵戶籍法所謂之遷出及遷入登記，並非僅指戶籍上之異動而已，實應
    包括居住處所遷移之事實行為在內，故如僅將戶籍遷出或遷入，而實際居住所未
    隨之遷移，本質上即屬不實，行政機關除可依上開規定科以行政罰鍰外，並得以
    其實際上無遷徙之事實，而逕行撤銷其遷入登記。綜上觀之，戶籍遷徙登記，該
    管公務員顯有查核之義務，縱為不實之戶籍遷入，應無刑法第二百十四條之適用
    ，公訴人容有誤會，併此敘明。本院審酌被告等犯罪之動機、目的、手段、對選
    舉影響尚微、另被告乙○○因腦中風致神智有礙，有診斷證明書一紙在卷可參，
    及被告等犯罪後之態度尚稱良好等一切情狀，就被告乙○○部分，量處有期徒刑
    四月，如易科罰金，以三百元折算一日，並依法宣告褫奪公權一年。被告甲○○
    部分，量處有期徒刑二月，如易科罰金，以三百元折算一日，並依法宣告褫奪公
    權一年。末按，被告乙○○前受有期徒刑以上刑之宣告，執行完畢後，五年以內
    未曾受有期徒刑以上刑之宣告；被告甲○○前未曾受有期徒刑以上刑之宣告，有
    臺灣高等法院被告全國前案紀錄表在卷可佐，被告等因一時失慮致罹刑章，且犯
    罪後又均知悔悟，經此教訓當知警惕，應無再犯之虞，本院認其所宣告之刑，均
    以暫不執行為適當，爰並予宣告被告乙○○緩刑三年、被告甲○○緩刑二年，以
    勵自新。
三、據上論斷，應依刑事訴訟法第二百九十九條第一項前段、刑法第二十八條、第一
    百四十六條第一項、第三十七條第二項、第四十一條第一項前段、第七十四條第
    一款、第二款，公職人員選舉罷免法第九十八條第三項，罰金罰鍰提高標準條例
    第二條判決如主文。
本案經檢察官邱舜韶到庭執行職務。
中      華      民      國      九十二      年    二    月    二十五    日
                             臺灣臺北地方法院刑事第九庭
                                             法  官  薛中興
右正本證明與原本無異。
如不服本判決，應於判決送達後十日內，向本院提出上訴狀（應附影本）。
                                             書記官  王黎輝
中      華      民      國      九十二      年    二    月    二十五    日
附錄本案所犯法條全文中華民國刑法
第一百四十六條以詐術或其他非法之方法，使投票發生不正確之結果或變造投票之結
果者，處五年以下有期徒刑。
前項之未遂犯罰之。


司法院資訊處製作；財團法人民間司法改革基金會備份。
